臺灣高等法院臺南分院刑事判決　　　　　 九十年度上重更(一)字第五六四號　 Ｃ
　　　上　訴　人
　　　即　被　告　乙　○　○
　　　指定辯護人　本院公設辯護人　丙　○　○
右上訴人因殺人案件，不服臺灣臺南地方法院重訴字第七號中華民國九十年七月六日
第一審判決（起訴案號：臺灣臺南地方法院檢察署九十年度偵字第四八三一號），提
起上訴，本院判決後，經最高法院發回更審，本院判決如左：
      主      文
原判決撤銷。
乙○○殺人未遂，處有期徒刑陸年；又殺人，處無期徒刑，褫奪公權終身。扣案檳榔
刀壹把沒收。應執行無期徒刑，褫奪公權終身。扣案檳榔刀壹把沒收。
      事      實
一、乙○○與黃麗華原係男女朋友關係，因乙○○認黃麗華另結新歡移情別戀，心有
    不甘，竟基於殺人之犯意，於民國（下同）九十年四月十七日晚間十時十分許，
    在臺南市○○區○○路二一六號前，持水果刀一把（未扣案）朝黃麗華胸部、背
    部及左肩等足以致命之身體部位，及左臂、左大腿等猛刺，致黃麗華左前胸穿刺
    傷造成左肺刺傷、心臟穿刺傷、合併立即出血性休克、左耳切割傷、左腋下左前
    臂切割傷等傷，幸經附近鄰人及時將黃麗華送往國立成功大學附設醫院急救，始
    倖免於死。詎乙○○嗣後得知黃麗華於該案警訊時指訴其上開犯罪行為，認為黃
    麗華有意要使其坐牢，遂又臨時另行起意，復基於殺人之犯意，於同月二十日上
    午七時四十分許，持其所有之檳榔刀一把，前往臺南市○○路國立成功大學附設
    醫院第０８７８Ａ號病房，乘黃麗華被其刺傷臥床之際，以檳榔刀朝黃麗華左前
    胸接近心、肺等足以致命之部位猛刺，致使黃麗華頸、胸、臂、腹股溝部穿刺傷
    合併心、肺刺傷，嗣因失血性休克合併腦死延至同日下午五時二十分許急救不治
    死亡。乙○○行兇後隨即為國立成功大學附設醫院警衛報警當場查獲，並扣得乙
    ○○所有、作案用之檳榔刀一把。
二、案經臺南市警察局第五分局報告臺灣臺南地方法院檢察署檢察官偵查起訴。
      理      由
一、上訴人即被告乙○○（下稱被告）固於警訊、偵查中及本院更審審理時，對於右
    揭時地，二度持刀殺被害人黃麗華之事實均坦承不諱（見警訊卷第一頁背面至第
    三頁背面、偵查卷第九頁、本院上訴卷第四五頁、本院更審卷九十一年三月二十
    日審判筆錄），其第一次之犯行經核與被害人黃麗華生前於九十年四月十七日警
    訊中所為指訴之情節相符。又黃麗華於四月十七日被刺殺後，及其左前胸穿刺傷
    造成左肺刺傷、心臟穿刺傷、合併立即出血性休克、左耳切割傷、左腋下左前臂
    切割傷有國立成功大學醫學院附設醫院診斷證明書、病歷表暨護理記錄可憑（見
    警訊卷第四頁背面、第十三頁及證物外放之本院函國立成功大學醫學院附設醫院
    之病歷表暨護理記錄）。而被告第二次犯行，並經九十年四月二十日在場目擊被
    告行兇之證人即被害人之母丁○○○於警訊、原審及本院證述明確，且有行兇之
    檳榔刀壹把扣案佐證被害人先於九十年四月十七日經被告持刀殺成重傷未果，嗣
    又於同月二十日，又遭被告臨時起意以檳榔刀刺殺咽喉、左胸心臟部位，導致失
    血性休克合併腦死死亡（見上開醫院病歷暨護理記錄、及檢察署驗斷書，相驗卷
    宗第十頁至第十三頁），亦經臺灣臺南地方法院檢察署檢察官督同法醫師相驗明
    確，製有相驗屍體證明書、驗斷書及勘驗筆錄等在卷可憑。
二、次按咽喉及胸部為人心肺臟要害所在，以利刃猛刺足以致命，此為一般人所應有
    之常識，而被告為一心智成熟之成年人，對此應有所認識，再衡諸被告因被害人
    黃麗華另結新歡移情別戀，心有不甘，於九十年四月十七日先以水果刀利器朝被
    害人要害之左前胸、心臟等部位猛刺，顯見被告本於殺人之犯意而為。於四月十
    七日被害人住院後，為被害人報警，被告嗣獲悉黃麗華要伊去坐牢，竟憤而臨時
    起意於三日後之同月二十日持檳榔刀一把，前往國立成功大學附設醫院病房內朝
    黃麗華之咽喉及胸部刺殺，顯見被告持檳榔刀刺殺被害人時，亦係本於殺人之犯
    意而為（見警訊卷第三頁背面被告之初供）。是被告於第二次殺人之行為，自係
    中途另有新犯意發生所為，應非最初預定犯罪計劃之內。此外，並有為被告所有
    持以行兇之檳榔刀一把扣案可稽，本件事證已明。
三、至被告另於原審及本院調查時陳稱：伊刺後黃麗華之母親在門口喊救人，當時伊
    走到門口靠服務台處，伊向在場看護人員稱要自首，要他們叫警察來，警察約二
    十分鐘即過來，伊一直在該處並未逃離云云（見原審卷第十一頁）。惟查被告拿
    檳榔刀刺殺（黃麗華）之際，因黃麗華喊叫，護士甲○○聞聲即過去撞見，並即
    自動打電話通知警衛報警，在醫院內將被告逮獲等情，業據證人即在國立成功大
    學醫學院附設醫院服務之余泰廣、甲○○等到庭證述在卷（見本院更審卷九十一
    年二月二十二日訊問筆錄第六頁、第三頁），並經該醫院以九十一年一月二五日
    （九一）成附醫護字第０四三八號函覆本院說明在卷可憑。難認被告有託護士報
    警，而認被告已合乎刑法之自首要件，而得減輕其刑。
四、被告嗣雖又於本院辯稱：那天是黃麗華約伊去醫院，說要與伊分手，伊才憤而持
    刀殺他云云，既與上開被告甫獲案之初在警局供述因黃麗華要其坐牢，遂又至病
    房將其殺害之初供不合，自無足採，本件事證已臻明確。被告之犯行，洵堪認定
    。
五、核被告本於殺人犯意，於九十年四月十七日刺殺被害人，因被害人經人送醫而未
    生死亡結果，所為係犯刑法第二百七十一條第二項、第一項之殺人未遂罪。其於
    同年四月二十日臨時起意刺殺被害人致死，所為係犯同條第一項之殺人罪。觀諸
    被告因被害人另結新歡移情別戀心有不甘而於四月十七日殺害被害人未遂後，又
    因被害人要被告去坐牢，乃又於四月二十日前往醫院殺害被害人致死，被告二次
    殺人犯行之原因不同，其第二次犯行係另行起意所為，難認係基於最初預定犯罪
    計劃之內所為，應予併合處罰。
六、原審以被告事證已臻明確，因予論罪科刑，固非無見，惟查原判決誤認被告二次
    殺人行為係基於連續犯之概括犯意所為，已有可議。又被告於本院辯稱係自首而
    指摘原判決不當，雖不足採，惟原判決既有可議，自應由本院將原判決撤銷改判
    。爰併審酌被告於光天化日之下前往醫院內，在被害人母親當場目睹下，對於傷
    重臥床、無力抵抗之被害人猛刺要害，犯罪行徑駭人聽聞；又其犯罪後雖坦承犯
    行，惟並未與被害人家屬商談民事賠償事宜，以及被告因認被害人移情別戀，另
    結新歡，無從挽回下，由愛生恨，殺人未果；又因被害人要其去坐牢，憤而第二
    度殺害被害人，必欲置其於死之犯罪動機等一切情狀量處主文所示之刑，並定其
    執行刑及依法宣告褫奪公權終身。扣案檳榔刀一把，為被告所有，且為供殺害被
    害人所用之利器，業經被告供承在卷，應依刑法第三十八條第一項第二款規定沒
    收；至被告另持以殺害被害人之水果刀一把，因未扣案（被告在警局已拋棄），
    為免日後執行之困難，不予宣告沒收。
據上論結，應依刑事訴訟法第三百六十九條第一項前段、第三百六十四條、第二百九
十九條第一項前段、第二百七十一條第一項、第二項、第三十七條第一項、第三十八
條第一項第二款、第五十一條第五款，判決如主文。
本案經檢察官洪泰文到庭執行職務。
中    華    民    國      九十一      年      三      月    二十九      日
                                  臺灣高等法院臺南分院刑事第三庭
                                      審判長法官  黃    崑    宗
                    法官  葉    居    正
                                            法官  莊    俊    華
右正本證明與原本無異。
如不服本判決，應於判決送達後十日內向本院提出上訴狀，其未敘述理由者並應於提
出上訴狀後十日內向本院補提理由書（應附繕本)。
                                      法院書記官  廖    明    娟
中    華    民    國      九十一      年      四      月       一       日
附錄法條：
刑法第二百七十一條：殺人者，處死刑、無期徒刑或十年以上有期徒刑。
                    前項之未遂犯罰之。
                    預備犯第一項之罪者，處二年以下有期徒刑。
